【裁判字號】    97,中簡上,384
【裁判日期】    970813
【裁判案由】    竊盜
【裁判全文】
臺灣臺中地方法院刑事判決           97年度中簡上字第384號
上  訴  人  丁○○
即  被  告
            戊○○
前列二人共同
選任辯護人  洪嘉鴻律師
            鄭晃奇律師
上列上訴人等因竊盜案件，不服本院中華民國97年3月12日97年
度中簡字第760號第一審刑事簡易判決（聲請簡易判決處刑案號
：臺灣臺中地方法院檢察署97年度偵字第3531號）提起上訴，本
院合議庭認不得以簡易判決處刑，爰依通常程序，逕為第一審判
決如下：
    主    文
原判決撤銷。
丁○○、戊○○均無罪。
    理    由
一、聲請簡易判決處刑意旨略以：上訴人即被告（以下簡稱被告
    ）戊○○、丁○○於民國97年1月28日上午8時40分許，在臺
    中市○○區○○里○○路與松竹路口之某工地，發現堅成營
    造有限公司（下稱堅成公司）所有之木條放置在工地圍籬內
    ，竟意圖為自己不法之所有，而基於共同犯意聯絡，將木條
    1批（約價值新臺幣200元）自圍籬下方空隙拉出，再搬運上
    貨車而竊取得手。因認被告戊○○、丁○○2人涉犯刑法第
    320條第1項竊盜罪嫌。
二、按犯罪事實應依證據認定之，無證據不得推定其犯罪事實；
    又不能證明被告犯罪者，應諭知無罪之判決，刑事訴訟法第
    154條第2項、第301條第1項分別定有明文。次按刑事訴訟法
    上所謂認定犯罪事實之證據，係指足以認定被告確有犯罪行
    為之積極證據而言，該項證據自須適合於被告犯罪事實之認
    定，始得採為斷罪資料，如未能發現相當證據，或證據不足
    以證明，自不能以推測或擬制之方法，以為裁判之基礎。又
    刑事訴訟上證明之資料，無論其為直接或間接證據，均須達
    於通常一般之人均不致有所懷疑，而得確信其為真實之程度
    ，始得據為有罪之認定，若其關於被告是否犯罪之證明未能
    達此程度，而有合理性懷疑之存在，致使無從形成有罪之確
    信，根據「罪證有疑，利於被告」之證據法則，即不得遽以
    此項證據資料作為不利被告之認定，此分別有最高法院29年
    上字第2105號、40年台上字第86號、76年台上字第4986號判
    例可資參照。另刑法第320條第1項竊盜罪之成立，須行為人
    有為自己或第三人不法所有意圖之主觀違法要件，而有竊取
    他人財物之客觀行為，始得成立。
三、證據能力：
    按被告以外之人於審判外之言詞或書面陳述，除法律有規定
    者外，不得作為證據，刑事訴訟法第159 條第1 項定有明文
    。本件證人即堅成公司職員丙○○於警詢之陳述，經被告之
    辯護人爭執無證據能力（見本院卷第44頁）。雖警詢筆錄中
    記載：「我能代表堅成營造有限公司對丁○○及戊○○提出
    竊盜告訴。」，惟證人丙○○係因員警通知而前往製作筆錄
    ，丙○○於警詢中並未陳述告訴等情，業據證人丙○○於本
    院審理時證稱：「（剛才你說不告被告二人，為何警訊中說
    你代表堅成公司要告被告二人？）我沒有說要提告訴，警員
    說這是公訴罪，筆錄到最後我也沒有看清楚。」等語（見本
    院卷第68頁）；證人即本案承辦員警甲○○亦證述：「（丙○○有無表明要告訴？）沒有，但我們有告訴他我們抓到竊
    嫌，要請他來製作筆錄，把東西領回去，在製作筆錄過程中
    丙○○沒有表明要告訴。」、「我去工寮找負責人時，我就
    問工地負責人是誰，當時現場有很多人，我問他們何人可以
    到派出所製作筆錄，丙○○就說他是工地主任，他自己就到
    派出所，製作筆錄最後一句我就問他『是否要提出告訴』，
    他如何回答我已經忘記了。」等語（見本院卷第65頁背面至
    66頁），互核一致。又無其他證據足認其警詢之陳述具有較
    可信之特別情形，故證人丙○○之警詢筆錄，無證據能力。
四、公訴人認被告丁○○、戊○○2人涉有竊盜罪嫌，無非係以
    告訴人即堅成公司之告訴代理人丙○○於警詢中指認扣案木
    條係堅成營造有限公司之物；卷附現場照片8張顯示，案發
    之工地周圍有以鋼筋或浪板構築圍籬，且以被告等已於警詢
    中亦供稱：木條係自圍籬內傳遞而出等情，是被告等必有認
    識到木條屬他人所有之物等為主要論據。訊據被告丁○○、
    戊○○固坦承於上開時、地拿取木條之事實，惟堅詞否認有
    何竊盜犯意，均辯稱：伊是在垃圾堆中撿木條，沒有竊盜犯
    意等語。經查：
  (一)本件被告2人拿取木條之地點，為堅成公司承攬土地重劃施
    作土木工程之工地北側，全部工地面積廣達64公頃，工地大
    門設置在工地南側，距離木條放置地點約有1公里遠，而該
    木條係原拆遷戶自行拆除後所留置之廢棄物，堅成公司需僱
    工清運等情，業據證人即堅成公司工地主任丙○○於本院審
    理時證述甚詳（見本院卷第66至67頁），並有證人丙○○所
    提之現場照片8張（見本院卷第66至67頁）附卷可稽。徵之
    上開現場照片，現場堆置雜亂無章之建築廢棄物，外觀破舊
    ，核與證人丙○○證述情節相符，足認該木條係因拆除建物
    後而成為他人所棄置之物。
  (二)又堅成公司在上開工地沿臺中市○○路一側，僅有小部分設
    有圍籬，而設置圍籬之目的係在防止他人傾倒垃圾等情，業
    據證人丙○○證述在卷（見本院卷第66背面至67頁），且沿
    東山路一側之圍籬旁猶留有可供人通行寬約60、70公分之通
    道，被告2人即由該通道進入上開工地拿取木條一情，亦據
    被告2人自白在卷，並經證人即本案承辦員警甲○○證述在
    卷（見本院卷第65頁背面），且有現場照片4張附卷足憑（
    見本院卷第78、81頁），依該圍籬設置之情形觀之，客觀上
    尚難認為圍籬設置之目的係為防盜之用。況證人丙○○復證
    稱：「（97年1月28日案發時，你們工地有無施工人員？）
    有，整個工區各個角落都有，失竊地點沒有工人，但是旁邊
    有工人。」等語（見本院卷第66背面至67頁），是被告丁○○辯稱：伊有問過工地挖土機司機，經告知木條為棄置物，
    伊才去檢等語（見本院卷第43頁背面），即非無據，應堪採
    信。準此，被告2人拿取木條之現場堆置破舊雜亂無章之建
    築廢棄物，圍籬亦非防盜之用，被告亦曾詢問不詳姓名工人
    是否可拿取木條等情觀之，足認被告2人所辯以為是他人已
    廢棄不要的木條，即堪採信，是被告2人主觀上並無竊盜犯
    意。
五、綜上所述，被告2人主觀上並無不法所有之意圖，核與竊盜
    罪之構成要件有間，自難遽以竊盜罪相繩。此外復查無其他
    具體事證，足認被告2人有聲請簡易處刑書所載竊盜犯行，
    其犯罪即屬不能證明，揆諸上揭說明，自應對被告2人為無
    罪判決之諭知。
六、原簡易判決疏未詳究上情，對被告丁○○、戊○○遽予論罪
    科刑，自非允洽，被告2人上訴意旨指摘原判決不當，為有
    理由。又檢察官聲請簡易處刑之案件，法院於審理後，認應
    為無罪判決之諭知者，應適用通常程序審判之，刑事訴訟法
    第452條、第451條之1第4項但書第3款定有明文，是本院管
    轄第二審之合議庭自應將原判決撤銷，改依通常程序為第一
    審諭知被告無罪之判決。
據上論斷，應依刑事訴訟法第455條之1第1項、第3項、第452條
、第451條之1第4項但書第3款、第369條第1項前段、第364條、
第301條第1項，判決如主文。
本案經檢察官乙○○到庭執行職務
中    華    民    國    97    年    8     月    13    日
                  刑事第十六庭  審判長法  官  林念祖
                                      法  官  周玉蘭
                                      法  官  楊文廣
上正本證明與原本無異。
如不服本判決，應於收受送達後10日內向本院提出上訴書狀（應
敘述具體理由並附繕本）。
上訴書狀如未敘述理由，應於上訴期間屆滿後20日內補提理由書
於本院。
                                      書記官  葉泰濃
中    華    民    國    97    年    8     月    13    日


司法院資訊處製作；財團法人民間司法改革基金會備份。
